臺灣雲林地方法院刑事判決　　　　　　　　96年度訴字第17號
公　訴　人　臺灣雲林地方法院檢察署檢察官
被　　　告　己○○
　　　　　　丙○○
　　　　　　戊○○
　　　　　　乙○○
　　　　　　　　　　　號
上列被告因妨害自由案件，經檢察官提起公訴（95年度偵字第
2837號、第2921號），本院判決如下：
    主      文
己○○、乙○○共同以非法方法，剝奪人之行動自由，己○○處
有期徒刑肆年陸月，減為有期徒刑貳年月；乙○○處有期徒刑
年肆月，減為有期徒刑壹年捌月。扣案銀色手槍、西瓜刀、鐵
鋸各壹支及手銬壹副均沒收。
戊○○、丙○○共同以非法方法，剝奪人之行動自由，均累犯，
戊○○處有期徒刑年肆月，減為有期徒刑壹年捌月；丙○○處
有期徒刑年陸月，減為有期徒刑壹年玖月。扣案銀色手槍、西
瓜刀、鐵鋸各壹支及手銬壹副均沒收。
    事      實
一、(一)戊○○前因偽造文書等案件，經臺灣高等法院臺南分院（
      下稱南高分院）於民國93年3月18日，以93年度上訴字第
      36號判處有期徒刑1年6月確定，於94年6月1日縮短刑期假
      釋出監，94年6月26日假釋期滿未經撤銷視為執行完畢；
      丙○○前因常業詐欺、偽造文書案件，經臺灣高等法院臺
      中分院（下稱中高分院）於89年5月2日，以88年度上訴字
      第1590號判處有期徒刑3年6月、1年，應執行有期徒刑4年
      2月確定，甫於94年8月28日縮短刑期執行完畢。
    (二)甲○○、丁○○、己○○（綽號「阿舜」）及戊○○（綽
      號「明正」）於95年5月24日下午9時30分許，在己○○雲
      林縣虎尾鎮○○路○段416巷42號1樓承租之茶行（下稱茶
      行）內賭博麻將，於95年5月25日凌晨，戊○○因認甲○○、丁○○有詐賭情事，要求己○○主持公道，戊○○並
      電話連絡乙○○（綽號「阿煙」）、丙○○（綽號「奧迪
      」）到場，丙○○、乙○○於10分鐘後抵達茶行，與己○○、戊○○基於以非法方法剝奪人之行動自由之犯意聯絡
      ，先由丙○○持棒球棍1 支分別毆打甲○○及丁○○，並
      以手銬銬住丁○○後，取出無殺傷力之銀色手槍1 把，將
      丁○○及甲○○押往茶行內部辦公室裡，命令其等於沙發
      上坐好，再由乙○○持西瓜刀1 支威脅要砍斷甲○○及丁○○之手腳，戊○○則要求丁○○及甲○○「交出新臺幣
      （下同）5,000,000 元來解決事情，否則活埋」，己○○
      並持鐵鋸1 支鋸傷甲○○之左手臂及持鐵棍1 支毆打甲○○及丁○○（傷害部分業據丁○○及甲○○撤回告訴而為
      不起訴處分），以此非法方式，剝奪丁○○及甲○○之行
      動自由，然因丁○○傷勢嚴重，己○○、戊○○、丙○○
      及乙○○承續前開基於以非法方法剝奪人之行動自由之犯
      意聯絡，己○○指示丙○○及乙○○將甲○○押至雲林縣
      斗南鎮大東里128 號空屋（下稱大東里空屋）拘禁，並將
      大東里空屋鑰匙及甲○○所有車牌號碼4713-NW 號自用小
      客車（下稱該自用小客車）鑰匙交給丙○○，由丙○○駕
      駛該自用小客車，乙○○和甲○○坐在後座，且以副駕駛
      座椅套套住甲○○頭部，強押甲○○至大東里空屋，將之
      鎖在1 樓房間內，繼續剝奪甲○○之行動自由，並由乙○○在門口守衛，丙○○則駕駛該自用小客車先行離開，途
      中將該自用小客車棄置在雲林縣虎尾鎮○○路與林森路口
      ；己○○則與戊○○將丁○○送至雲林縣斗六市洪揚醫院
      急救。嗣甲○○於同日清晨趁隙跳窗求救報警，經警於上
      開茶行內扣得己○○所有之銀色手槍、西瓜刀、鐵鋸各1
      支及手銬1 副。
二、案經雲林縣警察局虎尾分局報告臺灣雲林地方法院檢察署檢
    察官偵查起訴。
    理      由
甲、程序部分：
一、按被告以外之人於審判外之言詞或書面陳述，除法律有規定
    者外，不得作為證據。又被告以外之人於審判外之陳述，雖
    不符前4 條之規定，而經當事人於審判程序同意作為證據，
    法院審酌該言詞陳述或書面陳述作成時之情況，認為適當者
    ，亦得為證據，刑事訴訟法第159 條第1 項、第159 條之5
    第1 項定有明文。
二、查丁○○及甲○○及除被告4人本人外其餘3位共同被告之警
    詢及檢察官訊問筆錄，為被告己○○、戊○○、丙○○、乙○○以外之人於審判外之言詞陳述，本不得作為證據，惟被
    告己○○、戊○○、丙○○、乙○○及檢察官於本院審理時
    同意作為證據，本院揆諸前開法條規定，並審酌前開言詞陳
    述作成時之情況，認為適當，自得作為證據，合先敘明。
乙、實體部分：
一、(一)被告之辯解：
      訊據被告己○○、戊○○、丙○○及乙○○固坦承於95年
      5月25日凌晨在茶行裡因懷疑丁○○與甲○○詐賭而與之
      發生爭執，被告丙○○以棒球棍毆打丁○○及甲○○，及
      拿出銀色手槍1把及手銬1副，並在茶行辦公室裡談判，被
      告己○○有拿鐵鋸鋸傷甲○○，且以鐵棍毆打甲○○及丁○○，被告丙○○隨後駕駛該自用小客車搭載甲○○及被
      告乙○○至大東里空屋之事實，惟矢口否認有何妨害自由
      之犯行。
      1.被告己○○辯稱：一路打架到茶行裡辦公室，門並沒有
        關，並未妨害丁○○及甲○○之自由，亦不知被告丙○○及乙○○將甲○○帶至雲林縣斗南鎮大東里128 號。
      2.被告戊○○辯稱：並未叫被告丙○○及乙○○到茶行，
        且沒有不讓丁○○及甲○○離開。
      3.被告丙○○辯稱：在茶行有拿出手銬，但手銬壞掉，並
        未實際銬住丁○○，且係甲○○要求開車搭載至大東里
        空屋找朋友。
      4.被告乙○○則辯稱：並未毆打丁○○及甲○○，且係甲○○要到大東里空屋找朋友，復因甲○○手流血始以椅
        套按住其手。
    (二)本院之判斷：
      1.甲○○、丁○○、綽號「阿舜」之被告己○○及綽號「
        明正」之被告戊○○於95年5月24日下午9時30分許，在
        被告己○○雲林縣虎尾鎮○○路○段416巷42號1樓茶行
        內賭博麻將，於95年5月25日凌晨，被告戊○○因認甲○○、丁○○有詐賭情事，要求被告己○○主持公道，
        綽號「阿煙」之被告乙○○、綽號「奧迪」之被告丙○○於10分鐘後抵達茶行，由被告丙○○持棒球棍1支毆
        打甲○○及丁○○，並拿出手銬1副，及取出無殺傷力
        之銀色手槍1把，將丁○○及甲○○帶至茶行內部辦公
        室裡，再由被告己○○持鐵棍1支毆打甲○○及丁○○
        ，被告乙○○持西瓜刀1支威脅要砍斷甲○○及丁○○
        之手腳，被告戊○○則要求丁○○及甲○○「交出
        5,000,000元來解決事情，否則活埋」，被告己○○並
        持鐵鋸1支鋸傷甲○○之左手臂，及以鐵棍1支毆打丁○○及甲○○，被告丙○○則駕駛甲○○所有之4713-NW
        號自用小客車，搭載被告乙○○及甲○○至雲林縣斗南
        鎮大東里128號空屋，被告丙○○並將該自用小客車棄
        置在雲林縣虎尾鎮○○路與林森路口；被告己○○則與
        被告戊○○將丁○○送至雲林縣斗六市洪揚醫院急救。
        嗣警方在上開茶行內扣得被告己○○所有之銀色手槍、
        西瓜刀、鐵鋸各1支及手銬1副之事實，業據甲○○、丁○○於警詢及檢察官訊問時指述綦詳，並有採證照片33
        張（虎警刑字第0951000395號卷第46頁至第64頁）、甲○○左手臂受傷部分之照片3張（本院卷）附卷，又前
        開銀色手槍1把送內政部刑事警察局鑑定結果：「送鑑
        銀色玩具手槍1枝（槍枝管制編號0000000000），認係
        仿BERETTA M9型半自動手槍外型製造之空氣手槍，以填
        充氣體為發射動力，機械性能良好，經實際試射，其發
        射動能甚微，認不具殺傷力。」，有該局95年7月12日
        鑑定報告刑鑑字第0950091678號槍彈鑑定書1份（95年
        偵字第2837號卷第28頁至第30頁）在卷，此外尚有銀色
        手槍、西瓜刀、鐵鋸各1支及手銬1副扣案可憑，且經被
        告4人供承在卷，自堪認定。
      2.被告4 人先在茶行妨害丁○○及甲○○行動自由部分：
        (1)丁○○、甲○○於95年5月26日警詢，均一致指稱：
          95年5月24日（按丁○○筆錄誤載為5月25日）下午9
          、10時許，被告己○○、被告戊○○、甲○○及程國
          祥在茶行打麻將，被告戊○○認為甲○○及丁○○詐
          賭，發生爭執，就打電話給朋友要對方拿東西過來，
          約10分鐘後，被告丙○○跟被告乙○○到場，被告陳
          錦程先拿棒球棍打甲○○與丁○○，再以手銬將程國
          祥銬住後，從身上拿出1把銀色手槍拉機槍並將吳金
          童及丁○○押至隔壁房間，命令在沙發坐好，隨後被
          告戊○○說詐賭要拿出5,000,000元解決不然就活埋
          ，被告乙○○則拿西瓜刀威脅要砍手腳，就算是栽贓
          也要承認，被告己○○說沒有拿錢來不能解決，並拿
          鋸子從甲○○左手臂砍下，砍完後又拿鐵棍打甲○○
          右手、右腳及背部等語（虎警刑字第0951000419 號
          卷第18頁至第19頁、第27頁至第28頁），甲○○並於
          本院96年9月11日審理時具結證稱：「（問：被他們
          打時，你為何不離開？）己○○他們不讓我走。」（
          本院卷96年9月11日審理筆錄第21頁）等語甚詳。
        (2)此觀被告戊○○於95年5月30日警詢及同日檢察官訊
          問時，供稱：「…丁○○與甲○○就承認他們2人確
          實有詐賭，前後向我們詐賭所得約300,000餘元，我
          們就到另外1間密室（辦公室）談判，我就要求他們
          賠償詐賭所得之15倍（約5,000,000元）…丙○○確
          實有亮出1把銀色玩具槍要他們進入辦公室內…。」
          （同上419號警卷第11頁至第12頁）、「…丙○○一
          進來後，聽我說他們2人詐賭之事，就拿球棒出來打
          他們2人，後來又拿出銀色手槍1支，嚇阻他們不要跑
          走…之後己○○就要求被害人等到隔壁的辦公室談判
          …。」（95年偵字第2837號卷第23頁至第24頁）；被
          告丙○○於95年5月30日警詢時供承：「我確實有亮
          出1 把銀色玩具槍要他們進入辦公室內談判…。」（
          同上419號警卷第16頁）；被告乙○○於檢察事務官
          詢問時供述：「…因為甲○○、丁○○被打時想要逃
          離現場，我跟戊○○把他們擋下來，不讓他們離開。
          」（95偵字第2921號卷第13頁）等語益顯。
        (3)再從現場照片看來，丁○○、甲○○原本在茶行內牌
          桌上打牌（同上395號警卷第51頁編號8、第52頁編號
          9），與被告4人發生詐賭糾紛，後來遭年輕力壯之被
          告4人以人數及兇器等優勢強押至茶行內部另1間辦公
          室之暗室內（同上395號警卷第53頁編號11、12、第
          55頁編號16），業據證人甲○○於本院96年9月11日
          審理時具結證述無訛（本院卷同日審判筆錄第21頁）
          ，又被告丙○○除以手銬銬住丁○○使之無法反抗，
          並以形似真槍之銀色手槍1把拉機槍恫嚇，過程中程
          國祥及甲○○尚且不斷受被告4人或言語及動作比劃
          威脅，或以棒球棍、西瓜刀、鐵棍及鐵鋸毆打、鋸傷
          ，且阻攔不讓其等離開等情形下，顯見丁○○及吳金
          童已無法反抗或逃離，而遭剝奪其等行動自由無誤。
      3.被告4 人於大東里空屋繼續妨害甲○○行動自由部分：
        (1)甲○○復於95年5月26日警詢指述：打完後「奧迪」
          跟「阿煙」就將甲○○押上該自用小客車，「阿煙」
          與甲○○坐在後座，「奧迪」開車，「奧迪」要開車
          時，拿旁邊椅套將甲○○頭套住，事後甲○○才知道
          被載到斗南鎮大東里，甲○○並被帶進大東里空屋1
          樓房間內，將門鎖住，由「阿煙」在外面看守，吳金
          童趁隙由鋁門窗跳窗逃出，看到附近有1戶民宅有燈
          光，便跑進去裡面向1位老伯求救，那位老伯見吳金
          童滿身是血，就幫甲○○報案，並叫救護車送醫等情
          （同上419號警卷第18頁至第20頁），與丁○○於同
          日警詢陳稱：「…因我說我無法籌出錢來…『奧迪』
          說無法解決，先將『阿童』押走，此時我因被打受傷
          ，意識不清，開始昏迷，當我清醒時，人已經在救護
          車上（同上419號警卷第27頁）等語互核相符。
        (2)查大東里空屋係被告己○○親戚所有房屋，且鑰匙置
          於茶行內等情，業據被告己○○於95年6月5日警詢（
          同上警卷第4頁）及同日檢察事務官詢問時（95年偵
          字第2921號卷第12頁）供述明確。又被告丙○○前於
          95年5月30日警詢時及同日檢察官訊問時，先後供稱
          ：「…我就提議先叫救護車送丁○○就醫…在救護車
          未到達前，己○○拿斗南鎮大東里128號（己○○舅
          舅所有房子）及4713-NW自小客車鑰匙給我，要我跟
          『阿煙』帶甲○○到大東里，己○○及戊○○則留在
          現場場等救護車，我們到達斗南鎮大東里128號，我
          將門鎖打開後，就駕駛4713-NW自小客車欲回虎尾換
          我自己的車子，在途中『阿煙』打電話告訴我甲○○
          跑掉了，我車子開到虎尾鎮○○路與林森路口，車子
          壞掉無法繼續行駛，就丟棄路旁，我再開自己的車子
          到達大東里載『阿煙』…（問：你駕駛甲○○所有之
          車號4713-NW號自小客車是否經過他的同意？）沒有
          。」（同上419號警卷第15頁至第16頁）、「當時是
          己○○將甲○○的車子鑰匙給我，叫我開甲○○的車
          子，將他載到那邊…當時我在開車，是『阿煙』叫我
          將副駕駛座上的椅套拿起來，由『阿煙』套住甲○○
          的頭部。」（95年偵字第2837號卷第25頁）等語、被
          告戊○○於95年5月30日警詢時供承：「…在救護車
          未到達前，甲○○就跟著丙○○及『阿煙』駕駛
          4713-NW自小客車離開，救護車到達後，我與己○○
          就跟著一起到斗六洪揚醫院，約3點左右，『阿煙』
          打電話給己○○說甲○○跑掉了…。」（同上419號
          警卷第11頁至第12頁）等語甚明。
        (3)則大東里空屋既係被告己○○親戚所有，被告己○○
          復持有該空屋之鑰匙已如前述，則大東里空屋自置於
          被告己○○之掌控下無疑，被告己○○又在案發當日
          救護車前來接丁○○前，即被告4人均仍在茶行時，
          親手將大東里空屋鑰匙連同該自用小客車車鑰匙交給
          被告丙○○，要被告丙○○駕駛該自用小客車搭載被
          告乙○○和甲○○至大東里空屋，且行車當時，被告
          乙○○還特別與甲○○留在後座，並將前副駕駛座椅
          套拿來套住甲○○的頭部，即為壓制甲○○及避免吳
          金童得知其被帶往之地點，再者抵達大東里空屋後，
          由被告丙○○打開房門，將甲○○鎖在1樓房間內，
          被告乙○○則在門外看守，而拘禁甲○○，繼續妨害
          其行動自由等情，亦堪認定。
      4.被告辯解及證人甲○○於本院審理時證詞不可採部分：
        (1)證人甲○○於96年9月11日本院審理時具結證稱：被
          告己○○送丁○○去醫院後，證人甲○○因無端受傷
          ，拜託被告丙○○、乙○○載證人去大東那裡找朋友
          回來找被告己○○的麻煩，在車上因為流血所以請被
          告丙○○拿椅套幫忙包住受傷流血的手，到大東之後
          找不到朋友，被告丙○○先開走車子，警詢時確實為
          如警詢筆錄之指述，但因當時太生氣才這樣說（本院
          卷96年9 月11日審理筆錄第12頁至第17頁）云云。
        (2)經查甲○○案發當日因詐賭爭執，遭被告4人毆打及
          鋸傷，及索討大筆金額，而甲○○既不承認詐賭，復
          未能交付被告4人金錢或做出讓被告4人滿意的承諾，
          則在情勢並未改變狀況下，被告4人有何理由突然善
          心大發，一改先前手銬加身、手槍恫嚇、棒球棍、鐵
          棍、西瓜刀及鐵鋸齊發的逼迫，而容任甲○○離去，
          實非無疑。又果真甲○○有機會離去，則在其遭毆打
          、控制、鋸傷，逃離尚且不及，縱其因受傷無法自行
          駕車，然當時所在之茶行係雲林縣虎尾鎮繁榮熱鬧之
          處，並無離開困難的情況下，何以還會要求剛剛傷害
          、恫嚇自己的歹徒協助，益與常情相違。
        (3)再者甲○○左上臂遭被告己○○持鐵鋸1支鋸傷之傷
          口，於受傷1年餘後，尚留有傷疤2段，經本院96年9
          月11日審理時當庭測量長度各為11.5、3.5公分，並
          其傷疤甚粗，且其因本案受傷住院10多天，於95年5
          月26日、28日及29日之警詢筆錄均在醫院製作等情，
          業據甲○○於同日審理時證述無訛（本院卷96年9月
          11日審理筆錄第19頁至第20頁），並有其左上臂傷疤
          照片3張（本院卷）可稽，是證人甲○○案發當日所
          受傷勢嚴重，可見一斑。則在甲○○受傷嚴重、血流
          不止的情況下，竟不至附近步行即可到達之財團法人
          天主教若瑟醫院或其他診所急診救治，還有餘力在三
          更半夜裡，要求剛毆打過自己的被告丙○○及乙○○
          ，老遠駕車跑到雲林縣斗南鎮大東里128號偏遠之處
          去找「不太熟只見過幾次面」的朋友來「找被告黃炳
          舜算帳」，簡直殊難想像。何況該自用小客車裡根本
          就有1 包抽取式衛生紙放在副駕駛座前面（同上395
          號警卷第60頁編號2） ，足夠用以止血，也較乾淨，
          甲○○居然還「用椅套止血」，更令人匪夷所思。
        (4)遑論被告己○○早於警詢及檢察官訊問時供述大東里
          空屋係其親戚所有，鑰匙就在茶行處，根本就不是吳
          金童「不熟朋友」的住處；被告丙○○甚且於警詢提
          到其根本未經甲○○同意駕駛該自用小客車，且大東
          里空屋鑰匙及車鑰匙均係被告己○○所交付，被告陳
          清淵拿椅套套住甲○○的頭，被告丙○○還親自打開
          大東里空屋房門；被告戊○○也在警詢供稱被告黃炳
          舜接到被告乙○○電話稱「甲○○跑了」等情，復與
          常情有違，均如前述，益見被告4人於本院審理時翻
          異前供，改口稱係甲○○要求載往大東里空屋云云，
          乃臨訟杜撰圖免之詞，證人甲○○於本院審理時具結
          為前開證詞，改口依附被告4人前開辯詞，亦為維護
          之詞，均無可採。
      5.綜上，本件事證明確，被告4人妨害自由犯行均堪以認
        定，應依法論科。
二、論罪科刑之理由：
    (一)刑法於94年2月2日修正公布，並於被告4人行為後之95年7
      月1日施行。按行為後法律有變更者，適用行為時之法律
      ，但行為後之法律有利於行為人者，適用最有利於行為人
      之法律，現行刑法第2條第1項定有明文。此條係規範行為
      後法律變更所生新舊法律比較適用之準據法，是刑法第2
      條第1項本身雖經修正，但無比較新舊法適用之問題，應
      一律適用裁判時之現行刑法第2條第1項之規定，為「從舊
      從輕」之比較，最高法院95年第8次刑事庭會議決議意旨
      可資參照。本件新舊法比較內容詳如附表所示，經比較結
      果，被告4人行為時之法律即修正前刑法之規定，並非對
      其較不利，揆諸上開說明，自應適用修正前刑法之規定，
      合先敘明。
    (二)核被告己○○、戊○○、丙○○、乙○○所為，均係犯刑
      法第302條第1項之妨害自由罪。至被告4人於非法剝奪丁○○、甲○○行動自由行為繼續中，再對丁○○及甲○○
      施加恐嚇，因其恐嚇行為仍屬非法方法剝奪行動自由之部
      分行為，並無另外成立同法第305條恐嚇危害安全罪之餘
      地，最高法院89年度臺上字第780號判決意旨可資參照，
      並經公訴人於本院準備程序中更正不再主張同法第305條
      之罪，是此部份本院自無須審酌，附此說明。
    (三)被告己○○、戊○○、丙○○、乙○○間就妨害自由犯行
      有犯意聯絡及行為分擔，為共同正犯。
    (四)被告4 人以一非法方法剝奪人之行動自由之繼續行為，剝
      奪甲○○與丁○○之行動自由，為想像競合犯，應從情節
      較重即剝奪甲○○之行動自由部分論處。
    (五)又被告戊○○前因偽造文書等案件，經南高分院於93年3
      月18日，以93年度上訴字第36號判處有期徒刑1 年6 月確
      定，於94年6 月1 日縮短刑期假釋出監，94年6 月26日假
      釋期滿未經撤銷視為執行完畢；丙○○前因常業詐欺、偽
      造文書案件，經中高分院於89年5 月2 日，以88年度上訴
      字第1590號判處有期徒刑3 年6 月、1 年，應執行有期徒
      刑4 年2 月確定，甫於94年8 月28日縮短刑期執行完畢，
      有臺灣高等法院被告前案紀錄表2 份附卷可考，其等於前
      開有期徒刑執行完畢後5 年內，再故意犯本件有期徒刑以
      上之罪，均為累犯，應均依法加重其刑。
    (六)爰審酌被告乙○○並無前科、被告己○○並無構成累犯之
      前科、被告丙○○及戊○○有構成累犯之前科已如前述，
      有臺灣高等法院被告前案紀錄表4 份附卷可考，被告4 人
      僅因懷疑丁○○及甲○○詐賭，即分持球棒、鐵棍、西瓜
      刀、銀色手槍及鐵鋸毆打恫嚇丁○○及甲○○，以此方式
      剝奪丁○○及甲○○之自由，甚至不顧甲○○左手臂受傷
      流血，仍由己○○指示丙○○及乙○○將甲○○押往另處
      繼續拘禁，及犯後均矢口否認，未見悔意，惟均已於95年
      5 月29日與甲○○及丁○○調解並當場付清賠償各20,000
      元及80,000元，有同日雲林縣虎尾鎮調解委員會95 年 度
      刑調字第20號調解書1 份（95年度偵字第2837號卷第35頁
      ）在卷可考等犯罪動機、目的、手段及造成損害等一切情
      狀，並因己○○係場主，立於本件犯罪之主要地位，提供
      毆打工具，指揮妨害自由犯行，甚至以鐵鋸鋸傷甲○○，
      因而量處重刑之4 年6 月；丙○○、乙○○各持球棒、銀
      色手槍、西瓜刀毆打丁○○及甲○○並押人，並駕車將甲○○押往他處繼續妨害甲○○之行動自由，而丙○○復構
      成累犯應加重其刑已如前述，故分別量處3 年6 月及3 年
      4 月之刑；至戊○○亦為本件起因之一，惟僅口頭恫嚇，
      並未出手傷人，然亦構成累犯應加重其刑亦如前述，故量
      處3 年4 月之刑度。至公訴人就被告己○○求處1 年6 月
      、被告丙○○及乙○○均求處1 年、被告戊○○求處3 月
      部分，尚屬過輕，附此說明。
    (七)又被告4 人之犯行均於96年4 月24日前，合於減刑之條件
      ，均應依中華民國96年罪犯減刑條例第2 條第1 項第3款
      、第7 條，於裁判時諭知其宣告刑及按上開量處之宣告刑
      減得之刑。
    (八)至扣案銀色手槍、西瓜刀、鐵鋸各1 支及手銬1 副，均為
      被告己○○所有，且供本件妨害自由犯行所用之物，業據
      被告己○○供承在卷，應依法沒收之。
    (九)末查證人甲○○於本院96年9 月11日審理時具結證稱其於
      被告己○○送丁○○去醫院後，因欲找朋友回來找被告己○○麻煩，有拜託被告丙○○開車載其去大東那裡找朋友
      ，並有拜託被告乙○○扶持，及請被告乙○○以椅套幫忙
      包流血的手，去的時候朋友找不到，被告丙○○先開走等
      部分，均係與案情有重要關係之事項，而於供前具結後為
      虛偽之陳述，涉有偽證罪嫌，應移送檢察官偵查。
三、據上論斷，依刑事訴訟法第299 條第1 項前段，刑法第2 條
    第1 項前段、第55條、第302 條第1 項、修正前刑法第28條
    、第47條、第38條第1 項第2 款，罰金罰鍰提高標準條例第
    1 條前段，中華民國96年罪犯減刑條例第2 條第1 項第3 款
    、第7 條，判決如主文。
本案經檢察官蕭如娟到庭執行職務
中　　華　　民　　國　　96　　年　　10　　月　　4 　　日
                  刑事第三庭審判長法  官  林輝煌
                                  法  官  陳銘壎
                                  法  官  李貞瑩
以上正本證明與原本無異。
如不服本判決，應於判決送達後10日內，向本院提出上訴狀。（
須附繕本）
                                  書記官  金雅芳
中　　華　　民　　國　　96　　年　　10　　月　　4 　　日
附錄本案論罪科刑法條全文
中華民國刑法第302條
（剝奪他人行動自由罪）
私行拘禁或以其他非法方法，剝奪人之行動自由者，處 5 年以下
有期徒刑、拘役或 3 百元以下罰金。
因而致人於死者，處無期徒刑或 7 年以上有期徒刑，致重傷者，
處 3 年以上 10 年以下有期徒刑。
第 1 項之未遂犯罰之。
附表
┌────────┬────────┬────────┬────────┐
│法        條    │修正前規定      │修正後規定      │新舊法之適用    │
├────────┼────────┼────────┼────────┤
│刑法第302條第1項│罰金罰鍰提高標準│刑法施行法第1 條│(一)適用舊法。    │
│法定刑關於罰金部│條例第1 條前段規│之1 規定：「中華│(二)本件被告所犯刑│
│分：罰金罰鍰提高│定：「依法律應處│民國94年01月07日│法第302條第1項之│
│標準條例第1條前 │罰金、罰鍰者，就│刑法修正施行後，│罪法定刑有罰金刑│
│段、現行法規所定│其原定數額得提高│刑法分則編未修正│（銀元300元以下 │
│貨幣單位折算新台│為2 倍至10倍。」│之條文定有罰金者│），且為刑法分則│
│幣條例第2條、刑 │現行法規所定貨幣│，自94年01月07日│編未修正之條文而│
│法第33條第5款   │單位折算新台幣條│刑法修正施行後，│定有罰金刑者，於│
│                │例第2 條規定：「│就其所定數額提高│刑法施行法第1條 │
│                │現行法規所定金額│為30倍，但72年06│之1修正增訂前， │
│                │之貨幣單位為圓、│月26日到94年01月│其貨幣單位為銀元│
│                │銀元或元者，以新│07日新增或修正之│，是被告所犯刑法│
│                │台幣元之3 倍折算│條文，就其所定數│第302條第1項之罪│
│                │之。」          │額提高為3 倍。」│罰金刑之提高標準│
│                │刑法第33條第5 款│刑法第33條第5 款│，於適用罰金罰鍰│
│                │規定：「罰金：1 │規定：「罰金：新│提高標準條例第1 │
│                │元以上。」      │台幣1,000 元以上│條前段及現行法規│
│                │                │，以百元計算之。│所定貨幣單位折算│
│                │                │」              │新台幣條例第2條 │
│                │                │                │規定換算為新台幣│
│                │                │                │時，法定刑罰金部│
│                │                │                │分，應為罰金新台│
│                │                │                │幣9,000元以下（ │
│                │                │                │乘以10，再乘以3 │
│                │                │                │）。如適用刑法施│
│                │                │                │行法第1條之1規定│
│                │                │                │提高30倍，則為罰│
│                │                │                │金新台幣9,000元 │
│                │                │                │以下（乘以30），│
│                │                │                │故關於法定刑為罰│
│                │                │                │金部分之提高標準│
│                │                │                │，新法非較有利於│
│                │                │                │被告，本案關於刑│
│                │                │                │法第302條第1項之│
│                │                │                │罪法定刑罰金提高│
│                │                │                │標準部分，應依刑│
│                │                │                │法第2條第1項前段│
│                │                │                │規定，適用行為時│
│                │                │                │之法律即罰金罰鍰│
│                │                │                │提高標準條例第1 │
│                │                │                │條前段及現行法規│
│                │                │                │所定貨幣單位折算│
│                │                │                │新台幣條例第2條 │
│                │                │                │之規定。        │
│                │                │                │(三)法定刑罰金部分│
│                │                │                │，依修正前刑法第│
│                │                │                │33條第5 款規定，│
│                │                │                │及罰金罰鍰提高標│
│                │                │                │準條例第1 條前段│
│                │                │                │提高後，再依現行│
│                │                │                │法規所定貨幣單位│
│                │                │                │折算新台幣條例第│
│                │                │                │2 條換算為新台幣│
│                │                │                │時，為新台幣6元 │
│                │                │                │以上至30元以上，│
│                │                │                │依修正後刑法第33│
│                │                │                │條第5 款規定，為│
│                │                │                │新台幣1,000 元以│
│                │                │                │上，修正後刑法第│
│                │                │                │33條第5 款規定非│
│                │                │                │較有利於被告，依│
│                │                │                │刑法第2 條第1項 │
│                │                │                │前段規定，應適用│
│                │                │                │修正前刑法第33  │
│                │                │                │條第5 款規定。  │
├────────┼────────┼────────┼────────┤
│刑法第28條      │二人以上共同實施│二人以上共同實行│(一)適用舊法。    │
│共同正犯        │犯罪之行為者，皆│犯罪之行為者，皆│(二)被告己○○、黃│
│                │為正犯。        │為共犯。        │  明政、乙○○、│
│                │                │                │  丙○○共同為妨│
│                │                │                │  害自由犯行，既│
│                │                │                │  屬實行犯罪行為│
│                │                │                │  之正犯，則適用│
│                │                │                │  修正施行前之刑│
│                │                │                │  法第28條規定論│
│                │                │                │  擬，並無不利於│
│                │                │                │  被告。因此，應│
│                │                │                │  依刑法第2條第1│
│                │                │                │  項前段規定，依│
│                │                │                │  修正前刑法第28│
│                │                │                │  條規定，論以共│
│                │                │                │  同正犯。      │
├────────┼────────┼────────┼────────┤
│刑法第47條      │受有期徒刑之執行│受徒刑之執行完畢│(一)適用舊法。    │
│累犯            │完畢，或受無期徒│，或一部之執行而│(二)被告戊○○及陳│
│【行為時及裁判時│刑或有期徒刑一部│赦免後，五年以內│  錦程於有期徒刑│
│均構成累犯時使用│之執行而赦免後，│故意再犯有期徒刑│  執行完畢後，5 │
│】              │五年以內再犯有期│以上之罪者，為累│  年以內再故意犯│
│                │徒刑以上之罪者，│犯，加重本刑至二│  本件有期徒刑以│
│                │為累犯，加重本刑│分之一。第98條第│  上之罪，依修正│
│                │至二分之一。    │2 項關於因強制工│  前刑法第47條，│
│                │                │作處分之執行完畢│  或修正後刑法第│
│                │                │或一部之執行而免│  47 條第1項規定│
│                │                │除後，五年以內故│  ，均構成累犯，│
│                │                │意再犯有期徒刑以│  依新法規定，並│
│                │                │上之罪者，以累犯│  未有利於被告2 │
│                │                │論。            │  人，因此，應依│
│                │                │                │  刑法第2條第1項│
│                │                │                │  前段規定，依修│
│                │                │                │  正前刑法第47條│
│                │                │                │  規定，論以累犯│
│                │                │                │  ，加重其刑。  │
├────────┼────────┼────────┼────────┤
│刑法第55條前段  │一行為而觸犯數罪│一行為而觸犯數罪│(一)適用新法。    │
│想像競合犯      │名，從一重處斷。│名者，從一重處斷│(二)被告一行為同時│
│                │                │。但不得科以較輕│，侵害種類相同之│
│                │                │罪名所定最輕本刑│數個法益，係一行│
│                │                │以下之刑。      │為觸犯數罪名，為│
│                │                │                │同種想像競合犯，│
│                │                │                │而修正後刑法第55│
│                │                │                │條前段但書增訂想│
│                │                │                │像競合從一重處斷│
│                │                │                │時，不得科以較輕│
│                │                │                │罪名所定最輕本刑│
│                │                │                │以下之刑，為法理│
│                │                │                │之明文化，非屬法│
│                │                │                │律之變更，並無比│
│                │                │                │較新舊法之問題。│
│                │                │                │爰依修正後刑法第│
│                │                │                │55條前段規定，從│
│                │                │                │一重妨害自由罪處│
│                │                │                │斷。            │
├────────┼────────┼────────┼────────┤
│刑法第47條      │受有期徒刑之執行│受徒刑之執行完畢│(一)適用舊法。    │
│累犯            │完畢，或受無期徒│，或一部之執行而│(二)被告於有期徒刑│
│【行為時及裁判時│刑或有期徒刑一部│赦免後，五年以內│執行完畢後，5 年│
│均構成累犯時使用│之執行而赦免後，│故意再犯有期徒刑│以內再故意犯本件│
│】              │五年以內再犯有期│以上之罪者，為累│有期徒刑以上之罪│
│                │徒刑以上之罪者，│犯，加重本刑至二│，依修正前刑法第│
│                │為累犯，加重本刑│分之一。第98條第│47條，或修正後刑│
│                │至二分之一。    │2 項關於因強制工│法第47條第1 項規│
│                │                │作處分之執行完畢│定，均構成累犯，│
│                │                │或一部之執行而免│依新法規定，並未│
│                │                │除後，五年以內故│有利於被告，因此│
│                │                │意再犯有期徒刑以│，應依刑法第2條 │
│                │                │上之罪者，以累犯│第1 項前段規定，│
│                │                │論。            │依修正前刑法第47│
│                │                │                │條規定，論以累犯│
│                │                │                │，加重其刑。    │
├────────┼────────┼────────┼────────┤
│刑法第38條第1項 │供犯罪所用或犯罪│供犯罪所用或犯罪│(一)適用舊法。    │
│第2款、第2項    │預備之物，以屬於│預備之物，以屬於│(二)僅作定義修正，│
│供犯罪所用或犯罪│犯人者為限，得沒│犯罪行為人者為限│使適用更為明確，│
│預備之物沒收    │收之。但有特別規│，得沒收之。但有│非法律變更，自不│
│                │定者，依其規定。│特別規定者，依其│生新舊法比較問題│
│                │                │規定。          │，無現行刑法第2 │
│                │                │                │條第1項之適用， │
│                │                │                │且從刑附屬於主刑│
│                │                │                │，除法律有特別規│
│                │                │                │定者外，依主刑所│
│                │                │                │適用之法律（最高│
│                │                │                │法院95年度第8 次│
│                │                │                │刑事庭會議決議參│
│                │                │                │照），故本件應適│
│                │                │                │用舊法。        │
└────────┴────────┴────────┴────────┘
